臺灣高雄地方法院刑事判決　　　　　　　94年度易字第1207號
公　訴　人　臺灣高雄地方法院檢察署檢察官
被　　　告　丁○○
選任辯護人　劉家榮律師
上列被告因詐欺案件，經檢察官聲請簡易判決處刑（93年度偵字
第17890 號），本院認不應以簡易判決處刑，改依通常程序，判
決如下：
    主  文
丁○○連續意圖為自己不法之所有，以詐術使人將本人之物交付
，處有期徒刑陸月，如易科罰金，以參佰元折算壹日。
    事  實
一、丁○○明知自身經濟能力已呈困窘，無力負擔購買汽車之分
    期付款，竟仍基於意圖為自己不法所有之概括犯意，先於民
    國（下同）91年7 月31日以實際上係丁○○自己購買該小客
    車，卻藉用其前妻甲○○（當時係丁○○之妻，現已離婚，
    另由臺灣高雄地方法院檢察署檢察官處分不起訴）名義為債
    務人，而自己擔任連帶保證人，並謊稱：力能支付該購車之
    分期付款，而向奇異資融股份有限公司（下稱奇異公司）以
    動產擔保交易附條件買賣之分期付款方式購買三菱PAJERO之
    車號4360-FB 自用小客車（分期條件為分期付款總價新台幣
    （下同）969,928 元，頭期款115,000 元，每月1 期，分48
    期攤還，每期17,811元），使該公司陷於錯誤，而將上開自
    用小客車交付丁○○，丁○○詐得該車後，除支付頭期款外
    ，僅繳納4 期分期款共71,244元，自第5 期起即未再繳款；
    復於同年10月4 日又以自己名義為債務人，甲○○名義為連
    帶保證人，亦詐稱：有能力支付購車之分期付款，向奇異公
    司以動產擔保交易附條件買賣之分期付款方式購買車號7603
    -FB 自用小客車（分期條件為分期付款總價為948,480 元，
    每月1 期，分48期攤還，每期19,760元），使該公司誤以為
    丁○○有能力承擔該等分期付款，而交付該小客車，詎丁○
    ○僅繳1 期分期款，自第2 期起即未再繳納，且於詐得上開
    2 輛小客車後未幾之91年年底時，即將車號4360-FB 自用小
    客車至高雄市○○路與七賢路口附近之立華當舖典當該車，
    又將車號7603-FB 自用小客車至高雄市○○路詳址不知之車
    行質押借款，因奇異公司多次至約定車輛停放地點查訪，均
    未見上開車輛，始知受騙。
二、案經奇異公司訴請臺灣高雄地方法院檢察署檢察官偵查起訴
    。
    理  由
一、被告丁○○固坦承確有以附條件買賣之分期付款方式向奇異
    公司購買車號7603-FB 小客車，且僅支付1 期分期款，即將
    該車向車行質押借款等情，惟矢口否認有購買車號4360-FB
    小客車，並辯稱：該4360-FB 小客車係其前妻甲○○所購，
    且係甲○○將該車典當予前揭當舖，又其所購買之7603-FB
    小客車並曾支付頭期款10萬元云云。
  （一）被告坦承確有於前揭時間以附條件分期付款方式購買車
        號7603-FB 小客車，且僅支付1 期分期款，並於91年12
        間即將該車向車行質押借款等情（見本院卷第14、70、
        71頁），核與證人即奇異公司承辦本件分期款人員周棟
        梁於審理時證述之情節相符（見本院卷第51、52～53頁
        ），且有奇異公司所提出之該公司分期標的書、該車新
        領牌照登記書、附條件買賣契約書、高雄市監理處動產
        擔保交易登記證明書（見發查卷第13、14、15～16、18
        頁）等在卷足稽，是被告確有分期付款買賣該車，且未
        償清該分期付款，即於91年12月間將該車質押予車行借
        款之情事，已甚顯明。至被告辯稱：其購買該車時曾支
        付頭期款10萬元云云，然被告自承無任何資料得以證明
        有支付該筆頭期款（見本院卷第70頁），證人周棟梁在
        審理又證稱：被告所購買上開車輛之確係零頭款，且於
        分期付款契約上記載明確等詞（見本院卷第54、55頁）
        ，復據上開卷附之附條件買賣契約書，確實載明被告購
        買上開車輛之頭期款為零（見本院卷第15頁）可證，則
        被告所辯此節，自屬無據。
  （二）又依證人即被告前妻甲○○於審理時否認車號4360-FB
        自用小客車係其所購，並證述：該車購買時雖係以伊名
        義所為，但實際上係被告購買，因伊係當時被告之妻，
        故同意以伊名義為之，而該車亦未交付予伊，且伊固有
        前往當舖，但祇知是要借貸，不知被告係要典當該車，
        而典當所得款項伊未取得，只是去簽名而已等詞（見本
        院卷第56～59頁）；證人即承辦被告購車事務之丙○○
        在審理中證稱：其主要係與被告接洽購車事務，且上開
        汽車亦係交付予被告，簽約時，甲○○有無在場，其已
        不復記憶等語（見本院卷第62～63頁）；而被告亦自承
        ：確由其將上開汽車牽回，且典當該車亦由其簽發面額
        20萬元之支票予當舖等語（見本院卷第69 頁）； 則自
        洽辦購車及接收該車均係被告所為，當舖典當時所簽發
        支票亦由被告所簽具等情，足見購車名義雖係甲○○，
        但實際上被告始為購車之人，且係由被告辦理典當該車
        之事務屬實，此外，並有奇異公司所提出之該公司分期
        標的書、該車新領牌照登記書、附條件買賣契約書、高
        雄市監理處動產擔保交易登記證明書（見發查卷第9 、
        10、11～12、19頁）等在卷可證。而被告推稱：其所領
        得之上開小客車亦由其收受後再轉交予甲○○，以及典
        當款項係給予甲○○云云，既為證人甲○○所否認，無
        非其事後卸責之詞，自不可採。
  （三）再者，被告於審理時供認：其於91年11月間已繳不出地
        下錢莊的錢（見本院卷第69頁），又稱：91年11月間支
        票跳票後，只好向地下錢莊借款，91年12 月 間向上開
        車行抵押車號7360-FB 車等詞（見本院卷第70、71頁）
        ；核之證人甲○○審理中之證述：91 年 間伊已在工作
        ，係因被告手頭緊才去工作，當時被告已在「追票」（
        意指發票人須極力籌措票款匯入其支票帳戶內，企使所
        開立之支票得以兌現），且91年間被告已無法向再他人
        周轉金錢，而為償還被告積欠之債務，致有以伊名義對
        外借款，然這些借款均非伊所使用等語（見本院卷第57
        、60頁）；則由被告於91年間兌現票款已有困難，甚至
        須向地下錢莊借貸支用，顯見經濟狀況之惡化已相當嚴
        重，然被告竟於91年7 月底及同年10月初陸續以分期付
        款方式購買上開2 輛小客車，可知其購車時實已無力承
        擔購車之分期付款，益徵其就所購上開2 輛小客車有不
        法所有之意圖甚明。
  （四）復就被告所購買之上開車輛，分期付款總價均近百萬元
        ，然就4360-FB 號車僅支付4 期之分期款，車號7603
        -FB 車則只支付1 期之分期款，均據證人周棟梁審理中
        敘明在卷（見本院卷第51～52頁），是自被告購買上開
        車輛不久，僅支付前幾期款項，甚至7603-FB 號車，僅
        支付1 期之分期款，即未再付款，更見被告早於購車時
        即已無力負擔購買上開2 輛小客車之分期款，而有詐欺
        該等小客車之意圖。
  （五）綜上所述，被告於91年間之經濟能力既已困窘，原應節
        衣縮食以為因應，竟大肆舖張又購置2 輛均近百萬元分
        期付款之小客車，且於購得該車後，立刻予以典當或質
        押，並僅負擔前數期（甚至僅支付1 期）之分期款，即
        未再支付任何款項；顯見其購買該車之初，即已無力承
        擔該等分期付款，而有詐欺上開2 輛自用小客車之意圖
        ，並假藉有能力承擔分期付款之附條件買賣方式詐得該
        等小客車。
二、核被告丁○○所為，係犯刑法第339 條第1 項之詐欺取財罪
    。被告於詐得上開2 輛小客車後，再分別典當得款及質押借
    款，所詐取者係該2 輛小客車之財物，應屬詐欺取得財物之
    犯行，並非獲有何不法之利益，公訴人認被告係犯刑法第33
    9 條第2 項之詐欺得利罪，尚有未洽，起訴法條應予變更。
    被告先後2 次詐欺取財犯行，時間緊接，所犯罪名相同，顯
    係出於概括之犯意為之，為連續犯，爰依刑法第56條之規定
    以一罪論，並加重其刑。爰審酌被告明知自身經濟拮据，無
    力承擔購買上開2 輛小客車之分期付款，竟以詐取上開車輛
    欲藉該等車輛借款之方式籌措資金，且連續詐欺2 輛汽車，
    足見其惡性非輕，又2 輛汽車所貸之分期付款總價均高達近
    百萬元，被告又僅支付前幾期分期款（甚至僅有1 期），即
    已無力再行支付，對於被害人所生實害非輕，而犯罪後對於
    4360-FB 號車之購買及典當之情，又意圖推卸刑責，堅不吐
    實，並且迄今未能償清所欠，顯見犯罪後態度惡劣等一切情
    狀，量處如主文所示刑，並諭知易科罰金之折算標準，以示
    懲儆。
三、公訴意旨另以：被告丁○○明知自身經濟能力已呈困窘，無
    力負擔購買汽車之分期付款，竟仍基於意圖為自己不法之利
    益，於91年10月4 日任動產擔保交易之債務人，向奇異公司
    佯以動產擔保交易附條件買賣之分期付款方式購買車號7603
    -FB 自用小客車（分期付款總價為948,480 元，每月1 期，
    分48期攤還，每期19,760元），使該公司交付上開小客車，
    詎丁○○僅繳1 期分期款，自第2 期起即未再繳納，在價金
    未付清之前，標的物所有權仍屬奇異公司所有，買受人僅得
    依約占有使用，不得任意處分該車，詎被告丁○○取得該小
    客車後未幾之91年年底時，即將該車至高雄市○○路詳址不
    知之車行質押借款，因認其另犯動產擔保交易法第38條之罪
    嫌云云。
  （一）惟按「原判決事實既認定被告係偽造活期存款支款條持
        向後龍鎮農會詐領款項花用，自應成立刑法第216 條、
        第210 條之行使偽造私文書罪及第339 條第1 項之詐欺
        罪，所犯二罪間具有方法結果之牽連關係，應從一重之
        行使偽造私文書罪處斷，且被告未持有上開資金，其於
        詐得款項後予以花用，係處分贓物行為，尚難構成侵占
        罪。」最高法院81年度台上字第6311號判決載有明文。
        申言之，詐財之行為人對於詐欺取得之財物，遷移他往
        ，藏匿不知去向，亦屬事後處分贓物之行為，尚難構成
        其他犯行。
  （二）經查：上開車號7603-FB 號之自用小客車係被告向奇異
        公司以動產擔保交易附條件買賣契約為詐術所詐得之財
        物，其事後分別將該車典當或質押借款，應僅屬就詐欺
        取財之所得，而為之事後處分贓物行為，是以揆諸前揭
        最高法院判決意旨，自亦不能就其將動產擔保交易標的
        物遷移之行為，另論以動產擔保交易法第38條之罪，本
        院就此部分犯行原應為無罪之諭知，惟因公訴人認此部
        分行為，與前開論罪科刑之犯行部分，具有牽連關係，
        係裁判上一罪，爰不另為無罪之諭知。
據上論斷，應依刑事訴訟法第299 條第1 項前段、第452 條、第
300 條，刑法第56條、第339 條第1 項、第41條第1 項前段，罰
金罰鍰提高標準條例第1 條前段、第2 條，判決如主文。
本案經檢察官乙○○到庭執行職務。
中　　華　　民　　國　　94　　年　　10　　月　　19　　日
　　　　　　　　　刑事第二庭  審判長法　官　邱永貴
                                    法　官　陳銘珠
                                    法  官  高思大
右正本證明與原本無異。
如不服本判決，應於判決送達後10日內向本院提出上訴狀，上訴
於台灣高等法院高雄分院（須附繕本）。
中    華    民    國  94    年      10    月  　20　  日
                                    書記官  蔡語珊
附錄論罪科刑法條：
刑法第339條第1項：
意圖為自己或第三人不法之所有，以詐術使人將本人或第三人之
物交付者，處5年以下有期徒刑、拘役或科併科1千元以下罰金。
